臺灣臺南地方法院民事判決　九十三年度簡上字第二二號
　　上　訴　人　　丁○○
　　訴訟代理人　　翁瑞昌律師
　　複　代理人　　黃厚誠律師
　　上　訴　人　　丙○○
　　訴訟代理人　　戊○○
　　被上訴人　　　建華商業銀行股份有限公司
　　法定代理人　　乙○○
　　訴訟代理人　　甲○○
右當事人間請求確認租賃關係不存在事件，上訴人對於中華民國九十二年十二月二十
五日本院臺南簡易庭九十二年度南簡字第一五四八號第一審判決提起上訴，經本院於
九十三年八月二十六日言詞辯論終結，判決如左：
  　主　文
原判決廢棄。
被上訴人在第一審之訴駁回。
第一、二審訴訟費用由被上訴人負擔。
    事  實
甲、上訴人方面：
一、聲明：
    (一)原判決廢棄。
    (二)被上訴人第一審之訴駁回。
    (三)第一、二審訴訟費用由原告負擔。
二、陳述：除與原判決記載相同者，茲引用之外，補稱：
  (一)上訴人丁○○與丙○○為軍校前後期之同學，有學長學弟之關係，嗣被分派至歸
    仁鄉陸軍航空隊，一起工作而同事五年，二人情同手足。退伍之後，二人各自創
    業，上訴人丁○○在台中經營高爾夫球生產工廠，上訴人丙○○則在台南從事建
    築五金生產工廠，民國八十四年七月間上訴人丁○○生意失敗，連住家亦出賣用
    以還債，而丙○○當時業務興盛，購置房屋數棟，乃勸上訴人來台南試圖東山再
    起，願將其所有坐落台南縣仁德鄉○○段第四三八地號土地，及其上第八五一建
    號，及門牌號碼台南縣仁德鄉○○村○○路○段一六二巷四二弄二號四樓房屋（
    下稱系爭房地）以較低廉之租金出租與上訴人，即每月新台幣（下同）六千元，
    上訴人於八十五年一月間遷入系爭房屋，並於八十五年三月六日辦竣戶籍登記，
    嗣二度遷出又遷入，均為上訴人丁○○之子女轉學至台南市復興國小及復興國中
    就讀，唯終始居住於系爭房屋，且上訴人丁○○曾任社區管理委員會主任委員，
    是以上訴人丁○○確有居住系爭房屋甚明。
  (二)上訴人丁○○與丙○○間就系爭房屋約定租金雖略低，是因兩人情同手足，且上
    訴人丁○○因生意失敗而來台南創業之故，另參諸九十三年初台南市○○路○段
    與健康三街路口之大廈，全新且附車位之三房公寓，月租金為八千元，四房公寓
    月租金為九千元，而系爭房屋在鄉間，交通較不便，租金每月六千元尚屬合理。
(三)上訴人丙○○與丁○○二人間之租賃關係，有下列資料為證：
    (1)上訴人丁○○全家設籍於系爭房屋，有戶口名簿及戶籍謄本。
  (2)上訴人丁○○支付租金之支票二紙，有馮一凡、馮梅綾之活期儲蓄存款存摺及代
      收票據明細表。
  (3)上訴人丁○○與丙○○年輕時一起出遊及聚會之照片。
  (4)先科企業有限公司（下稱先科公司）八十六年至八十九年之扣繳憑單及各類所
      得資料申報書影本。
    (5)中國國際商業銀行豐原分行函及退票理由單影本。
    (6)上訴人丁○○、丙○○、戊○○在原審之陳述。
  (四)雖上訴人丙○○於八十五年三月二十七日才登記為系爭房屋之所有權人，但其於
    八十四年十二月二十三日即與太子建設公司訂立買賣契約，故於八十五年一月起
    即將系爭房屋出租與上訴人丁○○，上訴人丁○○於承租系爭房屋後欲將戶籍遷
    入，尚由太子建設公司出具竣工證明，始得於同年三月六日辦理戶籍登記。
(五)上訴人丁○○自從八十五年承租系爭房屋，即以上訴人丁○○經營之先科公司申
    報租賃所得，此有八十六年至八十九年之扣繳憑單及各類所得資料申報書可稽，
    上訴人丁○○確有支付租金與上訴人丙○○益明。又先科公司設於系爭房屋內，
    並同時做住家之用，因此申報先科公司支付租金，需扣除住家部分之租金，而以
    每月五千元，一年六萬元申報，嗣八十八年間稅捐處承辦人員曾來勘查系爭房屋
    ，以住家使用之面積頗多，不同意先科公司負擔每月五千元之租金，經會計師前
    往說明，乃再減為以每月租金三千元，一年三萬六千元申報，併予敘明。
(六)上訴人丁○○與丙○○、戊○○就有關租金之支付情況之陳述，並無不合理之處
    。經查，丙○○忙於生意，收取租金均委託其妻戊○○，詳情丙○○並不瞭解。
    本來雙方約定是每月支付租金，但後來上訴人丁○○經濟情況仍頗困難，乃約定
    三個月支付一次，唯實際上仍偶有拖欠，而有四個月一次支付之情形，但如手頭
    方便亦有二個月就支付，是以九十二年十一月六日原審審理中，上訴人丁○○所
    述是目前之狀況，即約定三個月支付一次，而當日丙○○所述，則是剛開始租屋
    之情況，且特別強調「都是我太太處理，所以我不太清楚」，足見二人陳述，一
    指剛租屋時之狀況，一指目前支付租金之狀況，並無矛盾之處。
  (七)另戊○○於九十二年十一月二十日以訴訟代理人之陳述，則因租金是其收取，其
    陳述較為詳盡，且與上訴人丁○○之陳述完全相符，尤為可採。至於支付方式，
    丙○○稱：「他要租房子就是因為什麼都沒有，所以也沒有支票」（九十二年十
    一月六日言詞辯論筆錄第八頁），此亦係實情，因上訴人丁○○在台中作生意失
    敗，支票帳戶退票於八十四年六月間，依規定六年內不得再開戶，故上訴人丁○○來台南租屋時，真的是什麼都沒有，亦無支票可用，迄九十年八月間，六年已
    滿，上訴人立即申辦支票帳戶，以利作生意之用，故有九十一年七月卅一日及十
    月廿八日以二紙支票支付租金之事實，由此益見上訴人丁○○之陳述與上訴人丙○○之陳述並無不符之處。
(八)次查，本來上訴人丁○○與丙○○約定每月支付租金，丙○○陳述者乃剛開始租
    屋之情形即「租金是每個月拿，有時會拖一下」，但其因忙於業務，租金之收取
    均委由其妻戊○○為之，故其亦特別強調「都是我太太處理，所以我不太清楚」
    ，而上訴人丁○○後來經濟狀況頗為困難，遂改為三個月支付一次，偶爾仍有拖
    欠而有四個月支付一次之情事，上訴人丁○○所陳述者則為目前之狀況，與戊○○之陳述相符，是以三人對於租金支付期日係因所述之時期不同而略有差異，並
    無不合理之處。
  (九)上訴人丙○○向被上訴人申辦貸款，依金融界慣例，於八十五年四月十二日所簽
    具之「擔保物使用現況切結書」雖稱系爭房屋為自住使用，無出租出借等情形，
    惟其係為使被上訴人能迅速核放貸款，是以上開切結書之內容並非實在，上訴人
    與丙○○就系爭房屋確存有租賃關係。
  (十)末查，由上訴人丁○○、丙○○及戊○○在原審之陳述，及依先科公司八十六年
    至八十九年之扣繳憑單及各類所得資料申報書所示，上訴人丁○○確有支付租金
    之事實。而上訴人丁○○提出之二張支票之發票日為九十一年七月三十一日及十
    月二十八日雖係於被上訴人聲請強制執行後，惟依社會常情上開支票之實際簽發
    日期並非票載之發票日，被上訴人自不能以票載發票日在其聲請強制執行後，即
    率予推認上開支票非上訴人丁○○用以繳付租金。
三、證據：除援用第一審所提證據外，補提上訴人丁○○與丙○○年輕時一起出遊及
    聚會之照片、先科公司八十六年至八十九年之扣繳憑單及各類所得資料申報書影
    本、中國國際商業銀行豐原分行函及退票理由單影本等件為證，並聲請向台南縣
    仁德鄉戶政事務所調閱上訴人丁○○辦理戶籍登記之檢附文件。
乙、被上訴人方面：
一、聲明：駁回上訴。
二、陳述：除與原判決記載相同者，茲引用之外，補稱：
  (一)上訴人謂當初約定租金略低，但與最近租金相較仍屬合理云云，實有時光倒置，
    以今之情勢而論斷當時之情事，蓋當初上訴人丙○○及丁○○所定之租金，豈可
    用現在之租金及利率水準加以論斷？且貸款部分上訴人丙○○與被上訴人約定分
    二十年共二百四十期攤還，自當連本金及利息分二十年攤還完畢。上訴人以現今
    利率，論斷上訴人自稱給付之租金視為合理，當不足採信。
  (二)依丙○○與太子建設開發股份有限公司（下稱太子建設）所簽訂之買賣契約，系
    爭標的買賣總價金為三百二十三萬元，貸款金額二百七十四萬元，可知上訴人丙○○為購買此不動產，須支付現金四十九萬元與太子建設，每月尚另需負擔一萬
    九千元之貸款，上訴人丁○○稱因與丙○○感情深厚云云，就向丙○○租賃該屋
    ，未定期限且每月租金僅六千元，況給付租金時間不確定且無訂立書面，均與常
    情不合。
  (三)據土地及建物登記謄本之記載得知，上訴人丙○○於八十五年三月二十七日才登
    記為該不動產之所有權人，如何能將上開不動產於八十五年一月將該不動產出租
    予丁○○，縱丁○○已遷入戶籍，然戶籍並不表示確其有居住之事實；另丙○○
    於八十五年四月十二日日簽具『擔保物使用現況切結書』稱該不動產並無出租等
    情事，故可見丁○○所言值得懷疑。
  (四)上訴人兩人間並無直接租金給付之證據，僅有附其報稅扣繳憑單，但仍無法證明
    兩人之間有金錢的實際往來，雖其自稱於九十一年七月三十一日及十月二十八日
    有兩張支票證明給付租金之事實，然其收票人（或執票人）皆非上訴人丙○○，
    況且與上訴人原審所稱給付租金之時間及金額又不相同，而上開支票之發票日皆
    於被上訴人聲請強制執行之後；且兩造間亦無書面租賃契約之存在，足令人懷疑
    租賃契約之存在。
  (五)上訴人間就租金給付方式及支付之期日說法反覆，上訴人丙○○於原審到庭自陳
    「租金是每個月拿，有時會拖一下，全部用現金，沒有用支票」，後又稱有時以
    現金支付，有時以支票支付，上訴人丁○○又稱大部分用現金支付，有時用支票
    ，若拖欠時間一長就開支票一次結清。現上訴人丁○○於上訴理由中又稱「亦無
    支票可用」，可見二人說詞反覆不可採。而關於租金支付之日期，上訴人二人與
    丙○○之妻戊○○說法皆不相同。
  (六)上訴人丁○○稱當初其辦理戶籍登記時，有併附租約入戶政事務所辦理遷入，惟
    經戶政事務所回函得知，並無所謂租約，僅有一份同意書，記載上訴人丙○○同
    意上訴人丁○○遷入設籍而已，並無法證明有何租賃之情事。況該戶籍登記之同
    意書上丙○○之簽名與太子建設開發所回文之買賣契約書等資料上丙○○之簽名
    有明顯不同。
  (七)上訴人二人就租金之給付方式、日期等供詞均多有出入，且上訴人丙○○購買系
    爭房屋時，已先支付現金四十九萬元予太子建設，其後每月尚須支付二萬五千元
    貸款，竟已每月僅六千元出租上訴人丁○○，顯不合理；況上訴人丙○○於八十
    五年四月十二日出具切結書，切結系爭不動產無任何出租、出借情事，豈可能於
    八十五年一月再將該不動產出租予上訴人丁○○？又上開不動產於八十五年三月
    二十七日才過戶登記予上訴人丙○○，豈可能於上訴人丙○○未取得所有權前即
    出租上訴人丁○○？足認上訴人二人稱有租賃契約，並不可採。
三、證據：除援用第一審所提證據外，補提太子建設買賣契約書、房屋借款約定書、
    土地及建物謄本、擔保物使用現況切結書影本、本院拍賣公告為證，並聲請向太
    子建設調閱完工、交屋證明。
丙、本院依職權向財政部台灣省南區國稅局新化稽徵所查詢系爭房屋申報租金所得稅
    稽查情形。
    理    由
一、本件被上訴人起訴主張：上訴人丙○○於八十五年四月十二日與被上訴人訂立借
    貸契約，為擔保借款之清償，乃將其所有系爭房地提供予被上訴人設定抵押，惟
    上訴人丙○○屆期後無法清償借款，被上訴人聲請拍賣抵押物，經本院九十年度
    執湘字第二八五號受理拍賣系爭房地在案，然上訴人丁○○表示系爭房地為其向
    上訴人丙○○承租，租期自八十五年一月開始，未定期限及租約，致本件拍賣迄
    今無人應買，顯有影響被上訴人法律上之利益。而上訴人丁○○稱本件系爭房地
    係八十五年一月向丙○○承租，然上訴人丙○○於八十五年三月二十七日始取得
    系爭房地之所有權；且上訴人二人與丙○○之妻戊○○就租金之給付方式、日期
    等供詞均多有出入，況上訴人丙○○購買系爭房屋時，已先支付現金四十九萬元
    予太子建設，其後每月尚須支付二萬五千元貸款，竟以每月僅六千元出租上訴人
    丁○○，顯不合理，足認上訴人間就系爭房地之租賃關係自始不存在。
二、上訴人則抗辯：因上訴人二人為好友，八十四年七月間上訴人丁○○生意失敗，
    上訴人丙○○為助上訴人丁○○東山再起，將系爭房屋以較低廉之租金出租與上
    訴人丁○○，即每月六千元，上訴人丁○○於八十五年一月間遷入系爭房屋，並
    於八十五年三月六日辦竣戶籍登記，雖因子女就學二度將戶籍遷出又遷入，唯上
    訴人丁○○終始居住於系爭房屋。又上訴人丁○○與丙○○間就系爭房屋約定租
    金雖略低，是因兩人情同手足，且上訴人丁○○因生意失敗而來台南創業之故，
    而系爭房屋在鄉間，交通較不便，租金每月六千元尚屬合理。上訴人丁○○承租
    系爭房屋，即以上訴人丁○○經營之先科公司申報租賃所得，有八十六年至八十
    九年之扣繳憑單及各類所得資料申報書可稽，至於租金給付方式，雖上訴人二人
    與丙○○之妻戊○○陳述雖有差異，係因三人對於租金支付所述之時期不同，並
    非供詞反覆，且無不合理之處等語。
三、按確認之訴，非原告有即受確認判決之法律上利益者不得提起，民事訴訟法第二
    百四十七條第一項定有明文，所謂即受確認判決之法律上利益，係指法律關係存
    否不明確，原告在法律上之地位有不安之狀態存在或受侵害之危險，而此種不安
    之狀態或危險，能以確認判決除去者而言。查本件被上訴人就系爭房地有抵押權
    ，因上訴人主張其二人間就系爭房屋有租賃關係，未訂租期，租賃關係現仍存在
    ，是執行法院於拍賣程序之拍賣公告記載：「查封之物現出租第三人丁○○，自
    八十五年一月起租用至今．．．拍定後不點交」等語，有本院九十一年執字第二
    八一五一號執行公告可憑（原審卷第四二頁），而被上訴人之抵押權登記時間係
    於八十五年四月十五日，故上訴人等人就系爭房屋之租賃關係存在與否，足以影
    響被上訴人抵押權之行使，致被上訴人私法上地位有受侵害之危險，而此項危險
    得以確認判決除去之，被上訴人自得提起確認之訴。又上開強制執行程序並未終
    結，僅因債權人即被上訴人聲請停止拍賣，拍賣程序隨時得因被上訴人之聲請而
    開始續行，該危險之存在狀態（即影響抵押權行使）並不因上開拍賣程序是否停
    止而不同，是上訴人抗辯拍賣程序停止，被上訴人無確認利益云云，尚有誤會。
四、被上訴人主張上訴人丙○○以其所有系爭房地提供予華信商業銀行設定本金最高
    限額三百二十九萬元之抵押權，於八十五年四月十二日向該銀行借貸二百七十四
    萬元，嗣華信商業銀行更名為建華商業銀行股份有限公司即被上訴人，而上訴人
    丙○○未依約清償借款，經被上訴人聲請拍賣系爭房地，由本院九十一年度執字
    第二八一五一號執行在案等事實，業據被上訴人提出中期房屋借款約定書、土地
    及建物登記謄本、本院拍賣公告等影本為證，亦為上訴人所不爭執，上開事實堪
    以認定。
五、被上訴人主張系爭房地上訴人係八十五年三月二十七日取得所有權，上訴人丁○○於八十五年一月承租系爭房地，顯為妨礙被上訴人行使抵押權，該租賃關係應
    不存在，惟為上訴人所否認，並以前揭理由抗辯，經查：
  (一)稱租賃者，謂當事人約定，一方以物租與他方使用收益，他方支付租金之契約，
    民法第四百二十五條第一項定有明文。又按使用借貸為無償契約，而租賃則為有
    償契約。當事人之一方以物租與他方使用、收益，他方支付租金，以為對價，不
    問其名稱為何，皆為租賃（參閱最高法院四十六年台上字第五一九號判例）。又
    租賃契約之成立，祇須當事人意思表示一致，無論其為明示或默示，其契約即為
    成立，並不以訂立書面為必要（最高法院八十年度台上字第七八號判決參照）。
  (二)上訴人丁○○抗辯其自八十五年一月起即居住系爭房屋內，惟為被上訴人所否認
    ，被上訴人並主張上訴人丙○○於八十五年三月始取得系爭房屋所有權，不可能
    一月份即出租等情。查系爭房地之土地、建物登記謄本記載之所有權原因發生日
    期固為八十五年三月十三日、登記日期為同月二十七日，然上訴人丙○○於八十
    四年十二月二十三日與太子建設簽立土地、房屋預定買賣契約書，太子建設並於
    八十五年一月五日將上開房屋實際交付上訴人丙○○，有本院向太子建設調閱之
    房屋接交憑證、土地預定買賣契約書、房屋預定買賣契約書在卷可參（見本院卷
    第八一頁至九八頁），足認自八十五年一月五日起上訴人丙○○即實際占有系爭
    房屋，就系爭房屋得為使用收益。又上訴人丁○○於八十五年三月二日將戶口遷
    入系爭房屋，嗣分別於八十六年二月二十七日、八十七年五月十六日兩度短暫遷
    出，數月後又將戶口遷回系爭房屋，有戶口名簿、戶籍謄本在卷可參（原審卷第
    二○、二二頁）；另上訴人丁○○八十五年辦理戶籍登記時曾檢附上訴人丙○○
    八十五年三月二日之同意書，有台南縣仁德鄉戶政事務所檢附之資料在卷足憑（
    本院卷第一一○頁）；而至系爭房屋查封時，上訴人丁○○仍有居住事實，有本
    院拍賣公告之記載為證（原審卷第四二頁）。是依上開事證資料，太子建設於八
    十五年一月即已交屋予上訴人丙○○，丙○○自該時起即可使用系爭房屋，參以
    一般人多先遷入居住處所安頓完畢後，再行向戶政機關辦理戶籍登記之常情，而
    上訴人丁○○為辦理戶籍登記提出上訴人丙○○之同意書日期為八十五年三月二
    日，足認上訴人丁○○抗辯其於八十五年一月份起已居住系爭房屋迄今等情，與
    上開事證及常情相符，堪可採信。被上訴人固抗辯該同意書之簽名非上訴人丙○○字跡，惟經提示上訴人妻戊○○辨識，其表示印章為上訴人丙○○所有（本院
    卷第一二四頁參照），是依民法第三條第二項規定：「如有用印章代簽名者，其
    蓋章與簽名生同等之效力。」該同意書自有效力。
  (三)又有關租金部分，上訴人二人抗辯其約定每月租金六千元，惟為被上訴人所否認
    。經查上訴人丁○○曾以其所設立之先科公司為扣繳人，上訴人丙○○為所得人
    ，申報上訴人丙○○之租賃所得，租賃房屋地址為臺南縣仁德鄉○○村○○路○
    段一六二巷四二弄二號四樓，八十六、八十七年度申報六萬元，八十八、八十九
    年度申報三萬六千元，有上訴人丁○○提出之扣繳憑單及所得資料申報書影本在
    卷（本院卷第三三至三六頁），上開所得扣繳、申報資料，依八十六年之所得稅
    法第七十一條規定，納稅義務人應於每年二月二十日起至三月底止，填具結算申
    報書，向該管稽徵機關，申報其上一年度內構成綜合所得總額或營利事業收入總
    額之項目及數額，以及有關減免、扣除之事實，是上開所得扣繳憑單為按年分別
    製作。況該租賃支出若係上訴人丁○○憑空製作，不僅增加上訴人丙○○之收入
    而可能多納稅款，上訴人丁○○亦可能涉有刑事責任，對二人均屬無益，且自八
    十五年至八十八年八月份左右，上訴人丙○○均按時繳納銀行貸款，有被上訴人
    提出之往來明細查詢附卷可參（原審卷第三二至三五頁），該時系爭房屋並無遭
    拍賣之可能，上訴人二人自無何妨礙被上訴人行使抵押權之動機，是依上開資料
    足認上訴人丁○○確實有給付租金予上訴人丙○○。至於申報之金額雖非每月六
    千元，然上訴人丁○○表示係因公司與住家合用之故，故其申報金額扣除住家租
    金部分，尚屬合理。被上訴人空言上開扣繳憑單無法證明上訴人二人間有金錢實
    際往來云云，此抗辯顯與所得稅法之規定及開立憑單係因被上訴人丙○○實際有
    該所得之情形不符，自不足採。
  (四)被上訴人復主張上訴人二人及上訴人丙○○之妻戊○○就租金支付之時期、數額
    所述均不相符，故其陳述不足作為支付租金之證明等情。然查：
    (1)因本件上訴人丁○○居住系爭房屋時間已久，自八十五年一月起迄今已逾八年
      ，二人又為好友，亦未立約，則其租金支付與一般租賃須按月給付情況不同，
      亦非難以理解。而上訴人丁○○稱租金每三個月給一次，上訴人丁○○之妻戊○○稱租金一開始一個月給一次，最後不方便有時二、三個月給一次（原審卷
      第一二頁、二七頁筆錄參照），雖陳述給付租金之時期略有出入，然就上訴人
      丁○○有給付租金一項，並無矛盾。又上訴人丁○○主張其曾以交付先科公司
      簽發、發票日為九十一年七月三十一日、同年十月二十八日，面額均為二萬四
      千元之支票二紙為租金，該二張支票並由上訴人丙○○之弟馮一凡帳戶、長女
      馮梅綾帳戶代收兌現，提出先科公司之支票簿、馮一凡、馮梅綾活期存款存摺
      、代收票據明細表為證（原審卷第四八至五二頁），被上訴人就上開支票簽發
      及代收兌現之事實並不爭執，惟主張其兌領人非上訴人丙○○，且租金給付時
      間金額與上訴人丁○○自己所述不同，又時間於被上訴人聲請強制執行後，顯
      然令人懷疑等情。惟上訴人丁○○交付之二紙支票時間縱認均於被上訴人聲請
      強制執行後，且該金額為四個月之租金，與上訴人丁○○所述每三個月給一次
      不同，然除非被上訴人得證明上訴人丙○○、丁○○間有其他金錢來往，尚難
      僅以給付支票之時間、金額不符，而驟認該支票非用於給付租金；且該二紙支
      票固非直接存入上訴人丙○○帳戶，惟據被上訴人所述該時其已對上訴人丙○○聲請強制執行，如支票存入上訴人丙○○帳戶，上開金額有遭被上訴人扣押
      之可能，是上訴人丙○○轉以其他人帳戶兌現，亦與常情不相違背，是認被上
      訴人主張上訴人丁○○未付租金，應與事實不符，而不足採信。
    (2)又按租賃契約係諾成契約，並不以書面為成立要件，此觀民法第四百二十二條
      規定：「不動產之租賃契約，其期限逾一年者，應以字據訂立之，未以字據訂
      立者，視為不定期限之租賃。」自明，被上訴人主張上訴人未立租約，不成立
      租賃關係，尚屬誤會。
    (3)被上訴人復主張上訴人丙○○曾出具切結書，表示系爭房地未曾出租，而係自
      住（本院卷第五六頁），然該切結書僅係一書面證據，其縱為上訴人丙○○所
      簽發而屬真正之文書，然其所載之內容是否真實，仍應綜合其他證據整體判斷
      。依前述各項事證，該切結書所載內容顯與本件證據調查結果不符，自不僅以
      該切結書而影響本件上訴人租賃關係存否之判斷。
    (4)又租賃為繼續性契約，關於承租人應給付之租金額，係由當事人自行約定，本
      件上訴人丁○○與丙○○間就系爭房屋約定租金六千元雖略低，然因兩人本有
      深厚情誼，且上訴人丁○○原生意失敗，則縱二人約定之租金數額較低，亦不
      能因此認係無對價使用系爭房屋，而非租賃關係；雖被上訴人主張上訴人丙○○每月應繳貸款二萬五千二百元，與租金收入差距過大，顯有可疑云云。然被
      告丙○○於八十五年至八十八年均按期繳納貸款，已如前述，是認租金金額與
      貸款是否繳納並無必然關係，亦難以此認上訴人丁○○未付租金。
六、綜上所述，上訴人丁○○自八十五年一月遷入系爭房屋居住迄今，且於八十六年
    至八十九年度申報支付租金予上訴人丙○○，並以現金或支票給付租金，經上訴
    人丁○○、上訴人丙○○之妻戊○○陳明在卷，並有支票兌領資料可參，足認上
    訴人丁○○、丙○○就系爭房屋確有租賃關係存在。從而，被上訴人請求確認上
    訴人就系爭土地建物之租賃關係不存在，為無理由，不應准許。原審認上訴人就
    租金給付之舉證未足，而認租賃關係不存在，自有未洽。上訴意旨指摘原判決不
    當，求予廢棄改判，為有理由，自應由本院予以廢棄改判，如主文第二項所示。
七、據上論結，本件上訴為有理由，依民事訴訟法第四百三十六條之一第三項、第四
    百五十條、第七十八條，判決如主文。
中　　　華　　　民　　　國　　九十三　　年　　　九　　　月　　　九　　　日
                                        臺灣臺南地方法院民事第三庭
~B審判長法　官　蔡美美
~B　　　法　官　孫玉文
~B　　　法　官　蔡孟珊
右正本證明與原本無異
本判決不得上訴
中　　　華　　　民　　　國　　九十三　　年　　　九　　　月　　　十　　　日
~B　　　法院書記官　陳姿利
